【裁判字號】    97,消債更,493
【裁判日期】    981228
【裁判案由】    更生事件
【裁判全文】
臺灣士林地方法院民事裁定           97年度消債更字第493號
聲  請  人
即  債務人  甲○○
代  理  人  吳忠德律師
上列聲請人聲請更生事件，本院裁定如下：
    主  文
聲請人甲○○自中華民國九十八年十二月二十九日十七時起開始
更生程序。
命司法事務官進行本件更生程序。
    理  由
一、按債務人與金融機構協商成立者，不得聲請更生或清算，但
    因不可歸責於己之事由，致履行顯有重大困難者，不在此限
    。本條例施行前，債務人依金融主管機關協調成立之中華民
    國銀行公會會員辦理消費金融案件無擔保債務協商機制與金
    融機構成立之協商，準用前項之規定，消費者債務清理條例
    第151 條第5 項、第6 項分別定有明文。次按，債務人不能
    清償債務或有不能清償之虞，且無擔保或無優先權之債務總
    額未逾新臺幣（下同）1,200 萬元者，於法院裁定開始清算
    程序或宣告破產前，得向法院聲請更生，觀諸同條例第3 條
    、第42條第1 項規定自明。又法院開始更生程序之裁定，應
    載明其年、月、日、時，並即時發生效力。法院開始更生或
    清算程序後，得命司法事務官進行更生或清算程序，必要時
    得選任律師、會計師或其他適當之自然人或法人一人為監督
    人或管理人，復為同條例第45條第1 項、第16條所明定。
二、本件聲請意旨略以：聲請人自營小型安親教室，每月營收約
    為7 萬元，扣除教室租金2 萬元、老師薪水1 萬8,000 元及
    安親教室必要支出後，收入僅約2 萬5,000 元至3 萬元，而
    除每月生活支出外，尚須負擔扶養費，因而有不能清償債務
    之情事。聲請人前曾於民國95年7 月依中華民國銀行公會會
    員辦理消費金融案件無擔保債務協商機制與最大債權金融機
    構成立協商，協商條件為120 期、利率10％、每月還款2 萬
    727 元。惟聲請人之配偶為重度聽障人士，且於96年間罹患
    腦中風，除增加醫療費用支出，聲請人尚須獨力扶養4 名子
    女，扣除必要支出及生活費後，實無力負擔還款條件，故聲
    請人確係因不可歸責於己之事由，致履行協商條件顯有重大
    困難，遂於97年6 月毀諾。且聲請人無擔保或無優先權之債
    務總額為140 萬2,078 元，未逾1,200 萬元，復未經法院裁
    定開始清算程序或宣告破產。為此，向本院聲請更生等語。
三、經查，聲請人甲○○所主張之上開事實，業據提出聲請人之
    前配偶周建宏身心障礙手冊（見本院卷第15頁）、全戶戶籍
    謄本（見本院卷第16至19頁）、財團法人金融聯合徵信中心
    當事人綜合信用報告－債務清理條例前置協商專用債權人清
    冊（見本院卷第21至26頁）、全國財稅總歸戶財產查詢清單
    （見本院卷第27頁）、95、96年度綜合所得稅各類所得資料
    清單（見本院卷第28、29頁）、中華民國銀行公會會員辦理
    消費金融案件無擔保債務協商機制協議書（見本院卷第46頁
    ）、離婚協議書（見本院卷第145 頁）、財政部臺灣省北區
    國稅局95至97年度幼稚園、托兒所業務狀況調查記錄表（見
    本院卷第156 至158 、189 、190 頁）、96及97年度各類所
    得扣繳憑單（見本院卷第165 、166 頁）、92至96年度所得
    調查報告（見本院卷第184 至188 頁）、房屋租賃契約（見
    本院卷第221 至224 頁）、幼兒園必要支出單據（見本院卷
    第230 至240 頁）等為證，核屬相符，堪認為真正。而聲請
    人於97年毀諾當時每月營收約為5 萬6,892 元，幼兒園房租
    、教師薪水、幼兒園必要支出等成本共計4 萬1,949 元，此
    有上開業務狀況調查紀錄表、扣繳憑單、房屋租賃契約、幼
    兒園必要支出單據，在卷可參，則其淨收入每月約僅1 萬4,
    943 元（計算式：00000 000000 ＝14943 ），顯不敷清償
    每月協商金額2 萬727 元，是其主張有不可歸責於己之事由
    ，致履行協商條件顯有重大困難，應堪認為真實。又聲請人
    查無消費者債務清理條例第6 條第3 項、第8 條或第46條各
    款所定駁回更生聲請之事由存在。準此，聲請人聲請更生，
    應屬有據。揆之首揭規定及說明，應予開始更生程序，並命
    司法事務官進行本件更生程序。
四、爰裁定如主文。
中    華    民    國    98    年    12    月    28    日
                  民事第二庭  法      官  蕭錫証
上為正本係照原本作成。
本件不得抗告。
中    華    民    國    98    年    12    月    28    日
                              書  記  官  羅伊安

司法院資訊處製作；財團法人民間司法改革基金會備份。
